福建金門地方法院交通事件裁定　　　　 100年度交聲字第26號
原處分機關　　金門縣公路監理所
聲明異議人　　李金梅
即受處分人
上列聲明異議人即受處分人因違反道路交通管理處罰條例事件，
對於金門縣公路監理所於民國100年11月28日金監裁字第裁36-U0
0000000號處分（原舉發單號：內政部警政署高雄港務警察局高
港警違字第U00000000號）聲明異議，本院裁定如下：
    主  文
原處分撤銷。
李金梅不罰。
    理  由
一、原處分意旨略以：聲明異議人即受處分人李金梅所有之RO-3
    539號自小客車於民國100年9月23日8時許，停放於金門縣小
    三通水頭碼頭停車場內之身心障礙者專用停車位，依道路交
    通管理處罰條例第56條第1項第10款裁處異議人罰鍰新臺幣
    （下同）1,200元。
二、聲明異議意旨略以：聲明異議人李金梅確實有殘障專用停車
    證，且該車號RO-3539號自小客車確實是乘載身心障礙人士
    李金梅，當時可能掉在車上，致員警無法識別或看到，惟異
    議人既確實具有身心障礙者身分，並持有身障專用停車識別
    證，為此聲明異議等語。
三、按汽車駕駛人於身心障礙專用停車位違規停車者，處600元
    以上1,200元以下罰鍰，道路交通管理處罰條例第56條第1項
    第10款定有明文；次按使用身心障礙者專用停車位者，除掛
    有專用牌照之車輛外，應將專用停車位識別證置於汽車擋風
    玻璃明顯處或黏貼於機車車首，以供查核檢驗；專用停車位
    識別證應由身心障礙者本人親自持用或家屬乘載身心障礙者
    本人時持用；違規佔用路邊停車場專用停車位者，由交通勤
    務警察、依法令執行交通稽查任務人員或交通助理人員依道
    路交通管理處罰條例第56條規定辦理，身心障礙者專用停車
    位設置管理辦法第9條第1項、第12條第1項、第14條第1項亦
    分別定有明文。
四、經查：
  (一)本件異議人所有車號RO-3539號自小客車，於前述時地停
      放在「身心障礙者專用停車位」車格內，且該車擋風玻璃
      明顯處，並未置放專用停車位識別證，而遭內政部警政署
      高雄港務警察局警員逕行舉發之事實，為異議人所不爭，
      復有金門縣公路監理所交通違規陳述單及查詢單、內政部
      警政署高雄港務警察局100年9月23日高港警違字第U00000
      000號舉發違反道路交通管理事件通知單、內政部警政署
      高雄港務警察局100年11月18日高港警行字第1000100681
      號函、現場採證照片3幀等在卷可稽（見本院卷第5至6、9
      至12頁），堪認為真實。
  (二)原處分機關以汽車駕駛人於身心障礙專用停車位違規停車
      ，依道路交通管理處罰條例第56條第1項第10款裁處固非
      無據，然考上開條文之立法目的，乃在於落實保障身心障
      礙者之停車權益，即為避免不具身心障礙身分之人，擅用
      專為身心障礙者設置之停車位而侵害身心障礙者應有之停
      車權益，是該款規定所謂「違規停車」，自不應僅從字面
      解釋，而認包含一切法律或行政規則之違反，實應由其立
      法理由及目的而為解釋，以真正落實處罰侵害身心障礙者
      停車權益之行為為限。經查：
    1.異議人持有金門縣政府核發之身心障礙者專用停車位識別
      證（編號：000326號，有效期限：民國105年6月30日），
      有身心障礙者專用停車位識別證影本1紙附卷可考（見本
      院卷第7頁），是認異議人確實具有使用身心障礙者專用
      停車位之資格，則其於上開時間、地點將所有之上開車輛
      停放於身心障礙者專用停車格中，核與設置身心障礙者專
      用停車位之目的並無違背。
    2.又依身心障礙者專用停車位設置管理辦法第9條第1項規定
      固要求駕駛人應將其領有之專用停車位識別證置於汽車擋
      風玻璃明顯處以供查核檢驗，惟考其立法目的，僅係供他
      人或執法者得立即辨識使用身心障礙者專用停車位之人是
      否為有權使用者，僅屬於簡易識別方法之一，而非唯一證
      明方法，是縱使身心障礙者疏未將專用停車位識別證置放
      於車內以供辨識，究非當然等同於該身心障礙者即無權使
      用身心障礙者專用停車位，而認有違反道路交通管理處罰
      條例第56條第1項第10款之情形，此由同條例並未特別針
      對未依規定置放證件而停放於身心障礙專用停車位之情形
      加以處罰亦可得知。
    3.本件異議人即受處分人領有身心障礙者專用停車位識別證
      且當天係異議人使用等情，業據異議人陳明並提出專用停
      車位識別證影本證明在案，則其於前揭時點將RO-3539號
      自小客車停放於身心障礙者專用停車位，即與身心障礙者
      保護法之規定設置殘障停車位之立法目的無違，雖聲明異
      議人疏未將專用停車位識別證置放於擋風玻璃等明顯處，
      以致執法人員無法當場查認異議人所駕駛之車輛是否具有
      使用專用停車位之資格而加以舉發。惟本件若僅以其停車
      時疏未將識別證置於規定位置，即認其無合法使用身心障
      礙者專用停車位之權利，而屬違規停車，顯有悖於劃設身
      心障礙者專用停車位之上開道路交通管理處罰條例第56條
      第1項第10款之立法意旨。參照前揭說明，自不能逕依道
      路交通管理處罰條例第56條第1項第10款規定課予處罰。
五、綜上所述，道路交通管理處罰條例第56條第1項第10款之處
    罰目的既係避免不具身心障礙身分之人，擅用專為身心障礙
    者設置之停車位而侵害身心障礙者應有之停車權益，而非為
    處罰未依規定置放專用停車位識別證以供查驗，則本件聲明
    異議人既已領有專用停車位識別證，縱漏未將識別證置於車
    內擋風玻璃明顯處，並不違反上開條款之立法意旨。從而，
    原處分機關以受處分人於身心障礙者專用停車位停車之事實
    ，認定受處分人有違規停車之行為，並據以作成裁罰，自有
    未洽。本件異議為有理由，應由本院將原處分撤銷，另為不
    罰之諭知，以資適法。
六、依道路交通事件處理辦法第19條前段，裁定如主文。
中    華    民    國   100    年    12    月    16    日
                  交通法庭    法  官  范坤棠
以上正本證明與原本無異。
如不服本裁定，應於裁定送達後5日內，向本院提出抗告狀。
                              書記官  龔月雲
中    華    民    國   100    年    12    月    16    日